【裁判字號】    90,台上,1045
【裁判日期】    900301
【裁判案由】    貪污
【裁判全文】
最高法院刑事判決                                九十年度台上字第一○四五號
    上  訴  人  甲○○
    選任辯護人  蔡清河律師
右上訴人因貪污案件，不服台灣高等法院台南分院中華民國八十九年十一月二十七日
第二審判決（八十九年度上訴字第一一三六號，起訴案號：台灣台南地方法院檢察署
八十八年度偵字第一四六四○號），提起上訴，本院判決如左：
    主  文
原判決撤銷，發回台灣高等法院台南分院。
    理  由
本件原判決認定上訴人甲○○係台南縣安定鄉公所建設課技士，為依據法令從事公務
之人員。自民國八十六年七月十五日後負責承辦台南縣安定鄉蘇林橋及蘇厝橋拓寬改
善工程事宜。該二工程於八十六年六月二十七日公開招標，由蘇本雄經營之「泓誠營
造股份有限公司」（下簡稱泓誠營造公司）分別以新台幣（下同）二百九十四萬五千
元、三百三十五萬元得標。依工程合約規定，施工期間應實施打拔鋼版樁始能支付該
項費用五十五萬五千一百二十二元。詎上訴人明知泓誠營造公司於施工期間並未依規
定實施打拔鋼版樁，而於八十七年四月二十二日驗收結算工程款時，仍給付打拔鋼版
樁費用共五十五萬五千一百二十二元，而圖利泓誠營造公司等情。因認第一審論處上
訴人依據法令從事公務之人員，對於主管之事務，直接圖私人不法之利益罪刑，為無
不合，予以維持，駁回上訴人在第二審之上訴，固非無見。
惟查：(一)按有罪之判決書，須將法院依職權認定之犯罪事實翔記於事實欄，然後於理
由內逐一說明其憑以認定之證據，使事實與理由兩相一致，始稱適法；倘若理由說明
與事實記載或卷內證據資料，不相符合互生齟齬，均屬判決理由矛盾之違法。本件原
判決認定上訴人明知泓誠營造公司於施工期間並未依規定實施打拔鋼版樁，而於八十
七年四月二十二日驗收結算工程款時，仍給付打拔鋼版樁費用共五十五萬五千一百二
十二元，而圖利泓誠營造公司等情。但依卷內所附台南縣安定鄉公所營繕工程結算明
細表所載（見八十八年度他字第五四五號卷第二十九至三十五頁），本件工程驗收日
期雖為八十七年四月二十二日，但結算日期分別為八十七年五月七日（蘇林水圳部分
）、八十七年五月八日（蘇厝水圳部分）。原判決認定八十七年四月二十二日為驗收
結算並給付該工程款，已與卷內證據資料不符。另給付該工程款而圖利泓誠營造公司
之日期，是否為前揭結算日，亦屬不明。如給付該工程款而圖利泓誠營造公司之日期
不同，而為先後二行為，上訴人之行為是否基於概括犯意反覆為之，而應成立連續犯
？原判決均未詳予調查審認，亦有調查未盡之違法。另依該明細表所載，蘇林水圳部
分之打拔鋼版樁費為二十二萬四千三百零五‧六二元；蘇厝水圳部分為三十萬四千三
百八十三‧三六元，合計為五十二萬八千六百八十八‧九八元，此與原判決認定上訴
人圖利之金額亦不相符合，同屬違法。(二)訊問被告，除有急迫情況且經記明筆錄外，
應全程連續錄音；必要時並應全程連續錄影。又筆錄內所記載之被告陳述與錄音或錄
影之內容不符者，其不符之部分，不得作為證據，此觀之刑事訴訟法第一百條之一第
一項、第二項規定甚明。故審理事實之法院，遇有被告抗辯其未有如訊問筆錄所載之
陳述時，應先調取該訊問過程之錄音或錄影帶，加以勘驗，以判斷該筆錄所載被告之
陳述得否作為證據。上訴人於原審抗辯稱：調查站筆錄所載「兩工程在我監工期間多
次赴現場監看隱蔽部分工程」部分，並非伊陳述，亦未陳述於橋樑護坡版模釘好灌漿
前，曾多次赴現場丈量監工，調查站之筆錄實係調查人員為陷上訴人於犯罪構成要件
，刻意誇大誤導所制作，與事實不符，有勘驗調查之必要等語（見原審卷第二十七頁
）。原審僅勘驗調查站之訊問錄影帶中九時五十七分至五十八分間之內容，認上訴人
於調查站訊問時確有如下之對話：「你差不多多久去看一次？」「不一定固定時間，
鐵仔綁好，水泥還沒有塗上之前，我就去巡巡看看，丈量看尺寸，厚度夠不夠……」
等語，即認上訴人抗辯為不可採取。但依該對話，似亦無筆錄所載上訴人曾多次前往
監看之言詞。實情究竟如何？仍有進一步勘驗該訊問錄影帶，以判斷該筆錄所載上訴
人之陳述得否作為證據。原判決未完全踐行該程序，遽採該訊問筆錄所載上訴人之陳
述，作為論罪之基礎，難謂與上開規定無違。上訴意旨執以指摘原判決不當，非無理
由，應認有發回更審之原因。
據上論結，應依刑事訴訟法第三百九十七條、第四百零一條，判決如主文。
中      華      民      國     九十     年      三      月      一      日
                              最高法院刑事第七庭
                                  審判長法官  吳  雄  銘
                                        法官  池  啟  明
                                        法官  石  木  欽
                                        法官  郭  毓  洲
                                        法官  吳  三  龍
      右正本證明與原本無異
                                              書  記  官
中      華      民      國     九十     年      三      月      五      日


司法院資訊處製作；財團法人民間司法改革基金會備份。
